臺灣屏東地方法院刑事判決　　　　　　　100年度訴字第613號
公　訴　人　臺灣屏東方法院檢察署檢察官
被　　　告　鄭世旺
上列被告因違反毒品危害防制條例案件，經檢察官提起公訴（
100 年度撤緩偵字第38號），嗣被告就被訴事實為有罪之陳述，
經本院告知簡式審判程序之旨，並聽取當事人之意見後，由本院
合議庭裁定改由受命法官獨任進行簡式審判程序，判決如下：
    主  文
鄭世旺犯如附表所示之罪，各處如附表所示之刑。應執行有期徒
刑壹年伍月，如易科罰金，以新臺幣壹仟元折算壹日。
    事  實
一、鄭世旺前於民國98年間，因施用毒品案件，經本院以98年度
    毒聲字第224 號裁定送觀察、勒戒，因認無繼續施用毒品之
    傾向，於98年9 月9 日執行完畢出所，並經臺灣屏東地方法
    院檢察署檢察官於同年月15日為不起訴處分確定。又於前揭
    觀察、勒戒執行完畢後5 年內之99年間，因施用毒品案件，
    經本院以99年度簡字第1539號判決有期徒刑3 月確定。詎鄭
    世旺猶不思戒除毒癮惡習，明知海洛因與甲基安非他命分別
    係毒品危害防制條例第2 條第2 項第1 款及第2 款所定之第
    一級毒品與第二級毒品，不得非法持有、施用，仍為下列犯
    行：
  (一)、於99年1 月26日下午3 時許，在屏東縣新園鄉進德大橋下
      某處，先基於施用第一級毒品海洛因之犯意，以將海洛因
      摻水置於針筒內注射之方式，施用海洛因1 次；復基於施
      用第二級毒品甲基安非他命之犯意，以將甲基安非他命置
      於玻璃球內燒烤後吸食煙霧之方式，施用甲基安非他命1
      次。嗣於同日下午5 時30分許，在屏東縣東港鎮○○路與
      朝隆路口為警查獲，復經得其同意於同日採尿送驗，結果
      確呈海洛因進入人體代謝後之嗎啡及甲基安非他命進入人
      體代謝後之安非他命、甲基安非他命均陽性反應，而悉上
      情。
  (二)、於99年3 月4 日下午1 時，在屏東縣東港鎮東港大橋下某
      處，先基於施用第一級毒品海洛因之犯意，以將海洛因摻
      水置於針筒內注射之方式，施用海洛因1 次；復基於施用
      第二級毒品甲基安非他命之犯意，以將甲基安非他命置於
      玻璃球內燒烤後吸食煙霧之方式，施用甲基安非他命1 次
      。嗣於同日下午3 時40分許，在屏東縣東港鎮○○路進德
      大橋前為警盤查，鄭世旺在未被有偵查犯罪權限之公務員
      或機關知悉其上開施用甲基安非他命犯行前，即主動向員
      警表明前開犯行而自首，復經得其同意於同日採尿送驗，
      結果呈海洛因進入人體代謝後之嗎啡、可待因及甲基安非
      他命進入人體代謝後之安非他命、甲基安非他命均陽性反
      應，始悉上情。
二、案經屏東縣政府警察局東港分局報告臺灣屏東地方法院檢察
    署檢察官偵查起訴。
    理  由
一、按除被告所犯為死刑、無期徒刑、最輕本刑為3 年以上有期
    徒刑之罪或高等法院管轄第一審案件者外，於第一次審判期
    日前之準備程序進行中，被告先就被訴事實為有罪之陳述時
    ，審判長得告知被告簡式審判程序之旨，並聽取當事人、代
    理人、辯護人及輔佐人之意見後，裁定進行簡式審判程序，
    刑事訴訟法第273 條之1 第1 項定有明文。經核本件被告鄭
    世旺所犯係死刑、無期徒刑、最輕本刑為3 年以上有期徒刑
    以外之罪，其於準備程序中就被訴事實為有罪之陳述，經法
    官告知簡式審判程序之旨，並聽取公訴人、被告之意見後，
    本院爰依首揭規定，合議裁定由受命法官獨任進行簡式審判
    程序。是本案之證據調查，依同法第273 條之2 規定，不受
    同法第159 條第1 項、第161 條之2 、第161 條之3 、第16
    3 條之1 ，及第164 條至170 條所規定證據能力認定及調查
    方式之限制，合先敘明。
二、上開犯罪事實，業據被告於警詢、偵查及本院準備程序、審
    理中均坦承不諱，且被告於99年1 月26日為警查獲後，經採
    尿送驗結果，確呈海洛因進入人體代謝分解後之嗎啡及甲基
    安非他命進入人體代謝後之安非他命、甲基安非他命均陽性
    反應；及於99年3 月4 日為警查獲後，經採尿送驗結果，確
    呈海洛因進入人體代謝分解後之嗎啡、可待因及甲基安非他
    命進入人體代謝後之安非他命、甲基安非他命均陽性反應等
    節，分別有台灣檢驗科技股份有限公司濫用藥物實驗室─高
    雄於99年2 月9 日及99年3 月22日所出具之報告編號KＺ0000
    00000000號及KＺ000000000000號濫用藥物檢驗報告（見東警
    分偵字第0990003022號卷第6 頁及東警分偵字第0990004995
    號第6 頁）、屏東縣警察局東港分局偵辦毒品條例案尿液受
    檢人真實姓名對照表（見東警分偵字第0990003022號卷第7
    頁）、採尿同意書、屏東縣政府警察局東港分局偵辦毒品條
    例案尿液受檢人真實姓名對照表（見東警分偵字第09900049
    95號第7 至8 頁）及採證照片4 張（見東警分偵字第099000
    3022號卷第10至11頁）等在卷可稽，足認被告之任意性自白
    均與事實相符，堪為論罪科刑之依據；本件事證明確，被告
    犯行均堪以認定。
三、依92年7 月9 日修正公布、93年1 月9 日施行之毒品危害防
    制條例第20條、第23條第2 項規定：犯該條例第10條之罪者
    ，檢察官應聲請法院裁定，令被告入勒戒處所觀察、勒戒，
    其期間不得逾2 月；觀察、勒戒後，依據勒戒處所之陳報，
    認受觀察、勒戒人有繼續施用毒品傾向者，檢察官應聲請法
    院裁定令入戒治處所強制戒治，其期間為6 個月以上，至無
    繼續強制戒治之必要為止，但最長不得逾1 年；依前項規定
    為觀察、勒戒或強制戒治執行完畢釋放後，5 年後再犯同條
    例第10條之罪者，適用前開觀察、勒戒或強制戒治之規定；
    觀察、勒戒或強制戒治執行完畢釋放後，5 年內再犯同條例
    第10條之罪者，檢察官應依法追訴。是上開規定已將施用毒
    品者之刑事處遇程序，區分為「初犯」、「5 年內再犯」及
    「5 年後再犯」，依其立法理由，認「初犯」經觀察、勒戒
    或強制戒治後，應為不起訴處分；經觀察、勒戒或強制戒治
    執行完畢釋放後，「5 年內再犯」者，因其再犯率甚高，原
    實施之觀察、勒戒及強制戒治既已無法收其實效，爰依法追
    訴；至經觀察、勒戒或強制戒治執行完畢釋放後，「5 年後
    再犯」者，前所實施之觀察、勒戒或強制戒治已足以遮斷其
    施用毒品之毒癮，為期自新及協助其斷除毒癮，仍適用與「
    初犯」相同之規定，先經觀察、勒戒或強制戒治之程序。故
    依修正後之規定，僅限於「初犯」及「5 年後再犯」2 種情
    形，始應先經觀察、勒戒或強制戒治程序；倘被告於5 年內
    已再犯，經依法追訴處罰，縱其第3 次（或第3 次以上）再
    度施用毒品之時間，在初犯經觀察、勒戒或強制戒治執行完
    畢釋放5 年以後，仍不合於「5 年後再犯」之規定，且因已
    曾於「5 年內再犯」，顯見其再犯率甚高，原實施觀察、勒
    戒或強制戒治，已無法收其實效，即應依該條例第10條處罰
    （最高法院95年5 月9 日95年度第7 次刑事庭會議決議意旨
    參照）。查本件被告前曾受如事實欄所述之觀察、勒戒處分
    ，於98年9 月9 日執行完畢出所，並經臺灣屏東地方法院檢
    察署檢察官於同年月15日為不起訴處分確定；又於前揭觀察
    、勒戒執行完畢後5 年內之99年間，因施用毒品案件，經本
    院以99年度簡字第1539號判決有期徒刑3 月確定等情，均有
    臺灣高等法院被告前案紀錄表在卷可稽，足見被告於初犯經
    觀察、勒戒執行完畢後5 年內，已更犯施用毒品案件，並經
    起訴判刑，復於本件案發時點再犯施用毒品罪，即非屬毒品
    危害防制條例第20條第3 項所規定之「5 年後再犯」之情形
    ，揆諸上開最高法院決議要旨，已無再經觀察、勒戒或強制
    戒治之必要，應由本院依法論罪科刑。
四、按海洛因、甲基安非他命依其成癮性、濫用性及對社會危害
    性之程度，業經分別列為毒品危害防制條例第2 條第2 項第
    1 款所規定之第一級毒品及同條項第2 款所規定之第二級毒
    品，禁止非法持有及施用；是核被告事實欄一、(一)及一、(二)
    所為，分別均係犯毒品危害防制條例第10條第1 項之施用第
    一級毒品罪，及同條第2 項之施用第二級毒品罪。被告施用
    前持有有海洛因或甲基安非他命之低度行為，均為施用之高
    度行為所吸收，均不另論罪。被告所犯上開4 罪間，犯意有
    別，行為殊異，應予分論併罰。又被告於違犯事實欄一、(二)
    中施用甲基安非他命犯行後、未被有偵查權限之公務員或機
    關發覺上開犯行前，即主動向尚未發覺其本件犯罪之員警供
    述上開施用毒品犯行，有承辦員警之職務報告1 份（見本院
    卷第13頁）在卷可憑，嗣並接受偵查審判，則被告顯係對未
    發覺之犯罪自首而接受裁判；且參以被告自始坦承該次施用
    甲基安非他命犯行，並就犯罪情節供述明確等情，堪認其確
    出於悔悟而自首本件犯行，爰依刑法第62條前段之規定，就
    其所犯事實欄一、(二)中施用甲基安非他命犯行減輕其刑。茲
    審酌被告前因施用毒品經觀察、勒戒處遇後，猶未能深切體
    認毒品危害己身之鉅，及早謀求脫離毒害之道，反伺機再犯
    ，顯見其戒除毒癮之意志不堅，迄未能記取教訓，殊為不該
    ，復參酌其所犯施用毒品行為係戕害自己身心健康，尚未嚴
    重破壞社會秩序、侵害他人權益，且其犯罪後坦承上開犯行
    ，確有悔意，暨其學歷為國小畢業，原以捕魚為業，家中尚
    有母親之家庭狀況（業據被告供陳在卷，見本院卷第40頁）
    等一切情狀，分別量處如主文所示之刑及定其應執行之刑，
    並均為易科罰金折算標準之諭知。
據上論斷，應依刑事訴訟法第273 條之1 第1 項、第299 條第1
項前段，毒品危害防制條例第10條第1 項、第2 項，刑法第11條
前段、第62條前段、第41條第1 項前段、第8 項、第51條第5 款
，判決如主文。
本案經檢察官李秀玲到庭執行職務。
中    華    民    國   100    年    7     月    19    日
                  刑事第一庭    法  官  薛侑倫
以上正本證明與原本無異。
如不服本判決應於收受判決後10日內向本院提出上訴書狀，並應
敘述具體理由；其未敘述上訴理由者，應於上訴期間屆滿後20日
內向本院補提理由書（均須按他造當事人之人數附繕本）「切勿
逕送上級法院」。
中    華    民    國   100    年    7     月    19    日
                                書記官  邱郁芸
附錄本件論罪科刑法條：
毒品危害防制條例第10條
施用第一級毒品者，處 6 月以上 5 年以下有期徒刑。
施用第二級毒品者，處 3 年以下有期徒刑。
附表：被告鄭世旺之罪刑
┌──┬────┬──────────────────┐
│編號│犯罪事實│      主                      文    │
├──┼────┼──────────────────┤
│一  │如事實欄│鄭世旺施用第一級毒品，處有期徒刑伍月│
│    │一、(一)所│，如易科罰金，以新臺幣壹仟元折算壹日│
│    │載      │；又施用第二級毒品，處有期徒刑肆月，│
│    │        │如易科罰金，以新臺幣壹仟元折算壹日  │
├──┼────┼──────────────────┤
│二  │如事實欄│鄭世旺施用第一級毒品，處有期徒刑陸月│
│    │一、(二)所│，如易科罰金，以新臺幣壹仟元折算壹日│
│    │載      │；又施用第二級毒品，處有期徒刑月，│
│    │        │如易科罰金，以新臺幣壹仟元折算壹日。│
└──┴────┴──────────────────┘